【裁判字號】    89,易,1646
【裁判日期】    900308
【裁判案由】    業務過失傷害
【裁判全文】
臺灣高雄地方法院刑事判決                        八十九年度易字第一六四六號
    公  訴  人  臺灣高雄地方法院檢察署檢察官
    被      告  乙○○
右列被告因業務過失傷害案件，經檢察官提起公訴（八十八年度偵字第一九六六一、
二一六七九號），本院判決如左：
    主  文
乙○○無罪。
    理  由
一、公訴意旨略以：被告乙○○係社團法人高雄市機械安全協會之檢查員，於民國八
    十五年三月十八日執行座落於高雄市○○○路八十八號「國王套房」大廈之汽車
    升降機設備竣工檢查時，應注意並能注意所送竣工檢查油壓升降機強度計算書所
    載搬器面積寬二點六米、深五點九米、面積十五點三平方米，額定載重僅為二千
    公斤與中國國家標準之二千五百公斤標準值並不相符；又車廂自重依其面積材質
    至少應為一千五百公斤以上，而其記載僅為八百公斤，所送強度計算書之安全率
    已不合安全規定，竟疏未注意，且升降機之鏈條一端以三角架連接，由膨脹螺絲
    嵌入牆內加以固定，然本件升降機之三角架所用膨脹螺絲僅嵌入牆內二公分，顯
    無法承受車台與汽車之重量，詎周某於檢查當時因疏未注意，而未於拉力測試時
    發覺。嗣於八十七年五月二十七日下午四時許，告訴人丙○○駕駛汽車進入該升
    降機時，該升降機無法承受該等重量而墜落，致告訴人受有第一、三節腰椎骨折
    之傷害，因認被告涉犯刑法第二百八十四條第二項之業務過失傷害罪嫌云云。
二、按犯罪事實應依證據認定之，無證據不得推定其犯罪事實；又不能證明被告犯罪
    者，應諭知無罪之判決，刑事訴訟法第一百五十四條、第三百零一條第一項前段
    分別定有明文。
三、公訴人認被告涉有上開業務過失傷害罪嫌，無非係以：被告坦承係負責本件汽車
    升降機之竣工檢查之檢查員，依規定其需檢查該升降機是否符合法定標準，包括
    速度、動力、壓力及拉力測試等語，而查本件所送竣工檢查油壓升降機強度計算
    書所載搬器面積寬二點六米、深五點九米、面積十五點三平方米，額定載重僅為
    二千公斤與中國國家標準之二千五百公斤標準值並不相符；又車廂自重依其面積
    材質至少應為一千五百公斤以上，而其記載僅為八百公斤，所送強度計算書之安
    全率已不合安全規定，且升降機之鏈條一端以三角架連接，由膨脹螺絲嵌入加以
    固定，然本件升降機之三角架所用膨脹螺絲僅嵌入牆內二公分，顯無法承受車台
    與汽車之重量，詎周某於檢查當時因疏未注意而未發覺，致三角架脫離牆壁，致
    使車台墜落，為造成事故之主要原因，此有中華民國升降設備安全協會八十七年
    十二月二日八七中升總字第七００六三二號函附卷可稽，被告顯未依規定為適當
    之檢查，應屬有業務上之過失。此外告訴人丙○○於駕駛汽車進入該升降機時，
    因該機無法承受該等重量而墜落，致告訴人受有第一、三節腰椎骨折之傷害，復
    有驗傷診斷書一份在卷可佐，為主要論據。
四、訊據被告乙○○固供承有右揭擔任社團法人高雄市機械安全協會之檢查員，並於
    八十五年三月十八日負責執行上開「國王套房」大廈之汽車升降機設備竣工檢查
    等事實，惟堅決否認有何業務上過失情事，辯稱：檢察官送請中華民國升降安全
    協會鑑定之資料非其原始檢查資料；依原設計書之淨面積計算，核准額定載重為
    二千公斤，符合法定規定；車廂自重係依廠商原始申報之九百五十公斤計算，其
    強度計算書之安全率亦符規定；原始鏈條設計乃位於底部之基座，八十七年廠商
    擅自變更設計將鏈條改嵌在邊牆上，與竣工檢查時合格之狀態已有不同等語。
五、經查：
（一）本件「國王套房」大廈地下一層汽車升降機設備墜落案，分別經臺灣高雄地方
      法院檢察署及本院送請中華民國升降設備安全協會鑑定，而先後二次所附文件
      資料確有不同乙節，有該會八十九年十月二十四日八九升總字第九００二九０
      號函之說明二：有關當時鑑定所憑臺灣高雄地方法院檢察署函送檢附之文件資
      料及照片（八十七年十月十四日雄檢銅巨字第０五六四八七號），疑非本次貴
      院（八十九年七月十八日高貴刑亥八十九年易一六四六字第二九０六七號函）
      所檢附之附件原始資料等語在卷足憑。然遍觀八十七年度偵字第一九九八一號
      甲○○業務過失傷害案偵查全卷，該次送鑑資料並非承辦檢察官向高雄市機械
      安全協會函調存於該會之原始資料，甚臻明確，故該次送鑑所附文件資料係何
      人所提出既無可考，其真實性及信憑性已堪存疑。而本次送請鑑定之文件資料
      ，係本院於八十九年五月八日以高貴刑亥八十九年易一六四六字第一八０九０
      號公函，向高雄市機械安全協會調取，經該會於同年五月十八日以（八九）高
      機安字第０五一八０一號函暨檢送竣工檢查報告及原設計圖、平面圖等相關資
      料覆院，均有前開本院函文及該會覆函在卷可稽，核屬機關團體間正式公文往
      來詢覆，是本次調取之書面文件等始係被告檢查當時之原始資料，應堪認憑。
      告訴人並無確切、積極之證據，空口指摘本院函調之竣工檢查報告明顯偽造不
      實云云，純屬臆測，尚難採認。
（二）關於中華民國升降設備安全協會八十七年十二月二日八七升總字第七００六三
      二號函暨鑑定報告所指：「所送竣工檢查油壓升降機強度計算書（間接式）資
      料內容記載搬器面積寬為二點六米、深五點九米、面積十五點三平方米，額定
      載重僅為貳仟公斤與中國國家標準ＣＮＳ一０五九四升降機構造標準二點七機
      載荷重（Ｗ）載汽車用Ｗ＝１５０＊Ａ（面積）應取之二千二百五十公斤以上
      之值不符」及「車廂自重依其面積、材質至少應為一千五百公斤以上，而其記
      載僅為八百公斤，所送強度計算書之安全率已不符法令規定」等情，已據被告
      於本院歷次審理中辯以：應以實際淨面積乘以一五０，當時車廂自重九五０公
      斤是廠商報予我們，我們是據此計算強度計算書；依據我原始資料計算應該沒
      有過失，車廂自重核定九百五十公斤是廠商自報，我看它的材質是Ｃ型鋼，我
      認為重量差不多（參本院八十九年十二月十一日、八十九年十二月二十八日、
      九十年二月廿二日審判筆錄）等情，復經證人即先後二次出具鑑定書面報告之
      鑑定人王順德到庭結證稱：「（若依許可資料補強後寬度計算額定載重二千公
      斤有無錯誤？）若是以車台寬度二點二七公尺計算即沒有錯誤」；「（一般檢
      測車廂自重如何認定？）一般車廂自重我們均是認定在一千二至一千五百公斤
      ，檢查員檢查時應該依據廠商提出之計算書判斷是否合理」（詳本院八十九年
      十二月十一日審判筆錄）等語，並據其提出書面意見略稱：本件若依車廂自重
      九百五十公斤計算，安全率並無不符之處等情，亦有其出具之書面報告在卷可
      憑。被告依廠商申報資料並依其材質核定車廂自重九百五十公斤而據以計算安
      全率，要無過失違誤之處。況該車廂自重核算錯誤並非本案事故發生主因，亦
      據鑑定人王順德到庭證述：「主要肇事原因應是螺絲嵌入深度不足」等語（見
      本院八十九年十二月十一日審判筆錄）屬實，足認被告上開辯解尚非子虛，應
      堪採信。
（三）另前開鑑定報告第四點所示「該汽車升降機為間接鏈條式之構造，係由柱塞做
      上升及下降之運動由鏈條帶動汽車梯車台做上下之運轉，鏈條之一端係固定於
      車台，另一端則以三角支架連接，由膨脹螺絲崁入牆內固定；而膨脹螺絲崁入
      牆內僅有兩公分深度，其無法承受車台及汽車之重量，是以三角支架脫離牆壁
      ，致使車台墜落，實為造成事故之主要原因」乙節，被告則以：鏈條部分原先
      設計是在底部基座，事後建商於八十七年擅自變更設計將鏈條改嵌在牆壁上，
      與原始檢查合格狀態有異等詞置辯。雖本院送請鑑定之許可資料所附平面圖是
      升降機設置位置圖，無法看出其鏈條設計情形，固經證人王順德於本院審理中
      證述明確，然查該鏈條部分原設計裝置於底部，被告驗收後才改為崁在牆壁上
      ，確經變更設計之事實，已據證人即八十八年易字第一七０五號過失傷害刑事
      案件被告甲○○於該案之偵查程序中自承：「（對升降機之鑑定有何意見？）
      沒有，經我詢問公司員工，他們有承認有做鏈條之修改，才會導致此意外」等
      節（見八十七年度偵字第一九九八一號偵查卷宗八十八年一月十六日訊問筆錄
      ），且於本院審理中到庭結證證述：「（是否有變更設計？）有，原始設計圖
  是於底部，後來才改為嵌在牆壁上，是我們長其公司將其變更；事故主因為嵌
      入不夠深，該大樓八十五年即完工，長其公司是八十七年承攬將其變更設計；
      書面資料存於高雄市機械安全協會，至今到現場看仍可看到固定塊與鏈條之痕
      跡」等語明確（詳本院九十年二月五日訊問筆錄），參酌證人甲○○當庭指證
      被告所提卷附之現場照片數幀，顯示確有底部固定塊與鏈條變更設計之拆卸、
      修改痕跡（見卷附星頁處上方照片、星二頁處上下二張照片），足認該鏈條確
      於被告檢查後始變更設計，被告所辯即堪信採。至告訴人雖稱被告所提上開現
      場照片，係經被告破壞竄改現場後所攝，與當初檢察官勘驗現場所攝之照片已
      有不同云云，然經本院調閱中華民國升降設備安全協會八十九年十月二十四日
      八九升總字第九００二九０函所檢還之前次檢察官送鑑資料、照片觀之，該次
      僅針對膨脹螺絲嵌入牆壁不足、三角支架無法支撐而剝落脫離致車台墜落部分
      拍攝，並未涵蓋底部鏈條舊有之基座部分，告訴人所指照片不實等情尚嫌無據
      ，殊難認憑。是本件事故主因既係經變更設計之鏈條，其膨脹螺絲嵌入牆壁內
      之深度不足所致，與被告竣工檢查之原始狀態已有不符，即難遽認被告檢查當
      時存有業務過失。此外，復查無其他積極證據足資認定被告涉有公訴人所指之
      業務過失傷害犯行，不能證明被告犯罪，應為無罪之諭知。
據上論斷，應依刑事訴訟法第三百零一條第一項前段，判決如主文。
本案經檢察官高碧霞到庭執行職務。
中      華      民      國      九十      年    三    月     八        日
                                臺灣高雄地方法院刑事第六庭
                                    審判長法官    趙家光
                                        法  官    李怡諄
                                        法  官    林韋岑
右正本證明與原本無異。
如不服本判決，應於判決送達後十日內，向本院提出上訴狀。
                                        書記官    董明惠
中     華      民       國      九十      年     三   月     八      日


司法院資訊處製作；財團法人民間司法改革基金會備份。
